臺灣彰化地方法院刑事判決
111年度原訴字第24號
公  訴  人  臺灣彰化地方檢察署檢察官   
被      告  呂偉恩



指定辯護人  本院公設辯護人陳志忠  
上列被告因加重詐欺等案件，經檢察官提起公訴（111年度偵字
第9359號），被告於準備程序進行中，就被訴事實為有罪之陳述
，經本院合議庭裁定由受命法官獨任進行簡式審判程序，判決如
下：
    主  文
呂偉恩犯三人以上共同詐欺取財罪，累犯，處有期徒刑壹年參月
。又犯三人以上共同詐欺取財罪，累犯，處有期徒刑壹年貳月。
又犯三人以上共同詐欺取財罪，累犯，處有期徒刑壹年參月。應
執行有期徒刑壹年伍月。
未扣案之犯罪所得新臺幣肆仟伍佰元沒收，於全部或一部不能沒
收或不宜執行沒收時，追徵其價額。
    犯罪事實
一、呂偉恩基於參與組織犯罪之犯意，在民國111年5月16日前不
    詳時間，加入真實姓名年籍不詳之成年人所組成，以實施詐
    術為手段、具持續性及牟利性之有結構性組織之3 人以上之
    詐欺集團，擔任詐欺集團之取款工作。呂偉恩與詐欺集團內
    綽號「方方」之人及其他成員，共同意圖為渠等不法之所有
    ，基於三人以上共同詐欺取財與共同掩飾、隱匿詐欺所得去
    向、所在之洗錢犯意聯絡，由呂偉恩負責領取詐欺款項，「
    方方」則擔任監督呂偉恩領款之工作，渠2人依詐欺集團成
    員指示，於111年5月16日前來彰化縣鹿港鎮，俟詐欺集團成
    員以附表一所示之方式詐欺如附表一所示之被害人後，再由
    呂偉恩持詐欺集團成員交付林佑漢（所涉幫助詐欺犯嫌另由
    警偵辦中）申設之中華郵政股份有限公司帳戶000000000000
    00號帳戶提款卡（下稱本案帳戶），在附表二所示之時間、
    地點，提領如附表二所示之款項，而「方方」則於呂偉恩領
    款時在附近監督，再收取呂偉恩所領款項，並將所領款項新
    臺幣（下同）15萬元之3％即4,500元交予呂偉恩作為報酬，
    以此方式製造金流斷點。嗣各被害人察覺遭騙，報警而查悉
    上情。
二、案經楊博文、劉博玉、蕭愷文訴由彰化縣警察局鹿港分局報
    告臺灣彰化地方檢察署檢察官偵查起訴。
    理    由
一、本案被告所犯係死刑、無期徒刑、最輕本刑為3年以上有期
    徒刑以外之罪，其於準備程序就前揭被訴事實為有罪之陳述
    ，經受命法官告知簡式審判程序之旨，並聽取被告、辯護人
    與公訴人之意見後，本院認無不得或不宜改依簡式審判程序
    進行之處，爰依刑事訴訟法第273條之1第1項、第284條之1
    裁定由受命法官獨任進行簡式審判程序，合先敘明。
二、證據名稱：
  ㈠證人即告訴人楊博文、劉博玉、蕭愷文於警詢之證述。
  ㈡證人邱坤慶於警詢之證述。
  ㈢告訴人楊博文之轉帳截圖畫面。
　㈣告訴人劉博玉交易單據影本、手機通話記錄截圖、捐款記錄
    截圖。
　㈤告訴人蕭愷文之交易明細截圖。
  ㈥林佑漢中華郵政帳戶開戶資料、交易明細。
  ㈦超商監視錄影畫面截圖（統一超商桂花門市、鹿東門市、OK
    超商彰化鹿東店）。
  ㈧大台中五金百貨鹿港店監視錄影畫面截圖。
  ㈨彰化縣警察局警政監視器系統路口行車軌跡查詢佐證照片。
  ㈩被告所持手機（IMEI：000000000000000號）之雙向通聯紀錄
    、上網歷程記錄。
　被告呂偉恩之自白。
三、論罪科刑：
　㈠次按罪責原則為刑法之大原則。其含義有二，一為無責任即
    無刑罰原則（刑法第12條第1 項規定：行為非出於故意或過
    失者不罰，即寓此旨）；另者為自己責任原則，即行為人祇
    就自己之行為負責，不能因他人之違法行為而負擔刑責。前
    者其主要內涵並有罪刑相當原則，即刑罰對人身自由之限制
    與所欲維護之法益，須合乎比例原則。不唯立法上，法定刑
    之高低應與行為人所生之危害、行為人責任之輕重相符；在
    刑事審判上既在實現刑罰權之分配正義，自亦應罪刑相當，
    罰當其罪。基於前述第一原則，責任之評價與法益之維護息
    息相關，對同一法益侵害為雙重評價，為過度評價；對法益
    之侵害未予評價，則評價不足，均為所禁。刑罰要求適度之
    評價，俾對法益之侵害為正當之維護。因此，加重詐欺罪係
    侵害個人財產法益之犯罪，其罪數計算，以被害人數、被害
    次數之多寡，決定其犯罪之罪數；核與參與犯罪組織罪之侵
    害社會法益，因應以行為人所侵害之社會全體利益為準據，
    認定係成立一個犯罪行為，有所不同。是以倘若行為人於參
    與犯罪組織之繼續中，先後加重詐欺數人財物，因行為人僅
    為一參與組織行為，侵害一社會法益，應僅就首次犯行論以
    參與犯罪組織罪及加重詐欺罪之想像競合犯，而其後之犯行
    ，乃為其參與組織之繼續行為，為避免重複評價，當無從將
    一參與犯罪組織行為割裂再另論一參與犯罪組織罪，而與其
    後所犯加重詐欺罪從一重論處之餘地（最高法院107年度台
    上字第1066號判決意旨參照）。查被告前未有因參與本案同
    一詐欺集團為詐欺取財犯行而遭起訴詐欺取財及參與犯罪組
    織罪而繫屬於法院之案件，有臺灣高等法院被告前案紀錄表
    在卷可查，被告參與本案詐騙組織後之首次犯行，揆諸上揭
    說明，應論以參與犯罪組織罪。
　㈡核被告所為犯罪事實附表一編號1係犯組織犯罪條例第3條第
    1項前段之參與犯罪組織罪、刑法第339條之4第1項第2款之
    三人以上共同犯詐欺取財罪、洗錢防制法第14條第1項之洗
    錢罪；就犯罪事實附表編號2、3係犯刑法第339條之4第1
    項第2款之三人以上共同犯詐欺取財罪、洗錢防制法第14條
    第1項之洗錢罪。
　㈢按共同正犯，本係互相利用，以達共同目的，並非每一階段
    行為，各共同正犯均須參與，而共同實施犯罪行為，在合同
    意思範圍以內，相互利用他人之行為，以達其犯罪之目的，
    原不必每一階段行為均經參與，祇須分擔犯罪行為之一部，
    即應對於全部所發生之結果共同負責；另按共同正犯之意思
    聯絡，原不以數人間直接發生者為限，即有間接之聯絡者，
    亦包括在內。被告加入由真實姓名年籍不詳綽號「方方」及
    其他成年人所組成3人以上之不法詐欺集團組織，擔任領取
    詐騙贓款之工作（俗稱「車手」），與綽號「方方」及其他
    詐欺集團成員間，彼此分工而共同完成本案犯罪行為，彼此
    間有犯意聯絡及行為分擔，均為共同正犯。
　㈣被告對附表一各被害人均是以1行為同時觸犯上開數罪名，為
    想像競合犯，應依刑法第55條之規定，均從較重之三人以上
    共同犯詐欺取財罪處斷。又其對附表一各被害人之詐欺犯行
    ，犯意各別，行為互殊，應予分論併罰。
　㈤刑之加重減輕：
　　⒈被告前因竊盜案件，經臺灣新竹地方法院（下稱新竹地院
      ）以107年度易字第334號判決判處有期徒刑8月確定；又
      因竊盜案件，經新竹地院以107年度原簡字第65號判決判
      處有期徒刑6月確定，上開2案經定有期徒刑1年確定，於1
      09年2月23日執行完畢；另因竊盜案件，經臺灣苗栗地方
      法院以108年度原易字第22號判決判處有期徒刑7月、7月
      、7月確定，與上開2案再定應執行有期徒刑1年9月確定，
      並於109年8月6日縮短刑期假釋出監，於109年9月24日因
      保護管束期滿假釋未經撤銷而視為執行完畢等情，有臺灣
      高等法院被告前案紀錄表在卷可佐，其於受有期徒刑執行
      完畢後，5年以內故意再犯有期徒刑以上之罪，符合刑法
      第47條第1項之累犯規定。本件起訴書於犯罪事實欄已經
      敘明被告構成累犯之事實，復於證據並所犯法條欄中表明
      被告構成累犯，並請求加重其刑，偵查卷內亦有附上刑案
      資料查註紀錄表，此舉證已然可認對於被告構成累犯有所
      主張且符合自由證明之程度。本院審酌被告於上開前案刑
      期執行完畢後，又再犯本件之罪，前後均屬故意犯行，且
      均為侵害他人財產法益之犯罪行為，可認其對刑罰反應力
      薄弱，且依本案之犯罪情節，加重被告所犯之罪最低法定
      本刑，並無造成刑罰過重，罪刑不相當之情況，認本案不
      因累犯之加重致被告所受刑罰有超過其所應負擔罪責，及
      使其人身自由受過苛侵害之情形，適用累犯加重之規定，
      核無司法院大法官釋字第775號解釋意旨所稱不符合罪刑
      相當原則之情形，是應依刑法第47條第1項之規定，加重
      其刑。
　　⒉洗錢防制法第16條第2項規定：「犯前2條之罪，於偵查或
      審判中自白者，減輕其刑」，被告對其擔任車手，將所收
      取之贓款層轉交上手而予以隱匿之洗錢事實，於偵查及審
      判中均坦承不諱，原應依上開規定減輕其刑。然被告既從
      一重之加重詐欺罪處斷，且該重罪並無法定減刑事由，自
      無從再適用上開條項規定減刑，但本院於量刑時一併審酌
      ，附此敘明。
  ㈥爰審酌被告加入詐騙集團並擔任車手，不僅使詐欺等財產犯
    罪於社會上充斥橫行，且使本案被害人蒙受財產損失，所為
    實應嚴懲；惟考量被告於詐騙集團中尚非主導犯罪之最核心
    角色，犯後雖坦承犯行，惟未能賠償被害人之損害，另衡以
    被告自述國中畢業，沒有其他專門技術或證照，目前未婚、
    無子女，與爸爸、媽媽同住，目前從事物流工作，每月收入
    為3 萬元，除了生活開銷之外，每月尚要給家人1 萬元，此
    外沒有其他貸款或負債等生活經濟狀況，與被告犯罪之動機
    、目的、手段，對被害人造成之損害程度等一切情狀，分別
    量處如主文欄所示之刑，並合併定其應執行刑。
四、沒收：
　㈠被告於偵查中供稱其因本案獲得所領取款項之百分之三為報
    酬，是綽號「方方」當場從領到的錢分給伊，即是15萬元之
    百分之三等語（見偵卷第191頁），而15萬元之百分三即450
    0元，該4,500元為被告本案之犯罪所得，未扣案，亦未返還
    被害人，爰依刑法第38條之1第1項、第3項之規定宣告沒收
    ，於全部或一部不能沒收或不宜執行沒收時，追徵其價額。
　㈡本案被害人受騙所交付匯入本案帳戶內共17萬5,207元，及其
    中遭被告不法提領之15萬元，均為本案洗錢之標的，被告取
    得上開贓款後，已交付綽號「方方」，未能實際合法發還被
    害人，但本院考量被告係為詐騙集團提款，款項均已交付上
    游成員，被告於詐騙集團中非居於核心主導犯罪之地位，且
    被告於本次犯行所取得之犯罪所得，亦已如前所述經宣告沒
    收，若再宣告沒收洗錢標的，尚屬過苛，爰依刑法第38條之
    2第2項之規定，不予宣告沒收。
據上論斷，應依刑事訴訟法第273條之1第1項、第299條第1 項前
段、第310條之2、第454條第1項，判決如主文。
本案經檢察官劉彥君提起公訴，檢察官林士富到庭執行職務。
中　　華　　民　　國　　111 　年　　10　　月　　5 　　日
                   刑事第五庭  法  官  李淑惠
以上正本證明與原本無異。
如不服本判決應於收受判決後20日內向本院提出上訴書狀，並應
敘述具體理由；其未敘述上訴理由者，應於上訴期間屆滿後20日
內向本院補提理由書（均須按他造當事人之人數附繕本）「切勿
逕送上級法院」。
告訴人或被害人對於判決如有不服具備理由請求檢察官上訴者，
其上訴期間之計算係以檢察官收受判決正本之日期為準。
中　　華　　民　　國　　111 　年　　10　　月　　5 　　日
                               書記官  黃國源
附表一
編號 被害人 詐欺經過 1 楊博文 詐欺集團成員於111年5月16日16時44分許致電楊博文，佯稱為博客來購物客服人員，有多刷卡需取消云云，再由另名成員佯稱為華南銀行客服人員，要求楊博文依指示操作ATM取消，致楊博文誤信為真，而依指示自其國泰世華銀行帳戶（帳號0000000000000號），分別於同日18時1分許匯款49,123元、18時4分許匯款49,123元至林佑漢上開帳戶內。 2 劉博玉 詐欺集團成員於111年5月16日18時20分許致電劉博玉，佯稱為華山基金會人員，有捐款設定錯誤需取消云云，再由另名成員佯稱為國泰世華銀行客服人員，要求劉博玉依指示操作ATM取消，致劉博玉誤信為真，而依指示以現金存款之方式，於同日19時24分許匯款11,985元至林佑漢上開帳戶內。 3 蕭愷文 詐欺集團成員於111年5月16日19時許致電蕭愷文，佯稱為迪卡儂購物客服人員，有重複刷卡需取消云云，再由另名成員佯稱為台新銀行客服人員，要求蕭愷文依指示操作ATM取消，致蕭愷文誤信為真，而依指示自其台新銀行帳戶（帳號00000000000000號），分別於同日19時57分許匯款49,987元、19時59分許匯款14,989元至林佑漢上開帳戶內。 

附表二
編號 提領時間 提領地點 提領金額 1 18時3分 統一超商桂花門市（彰化縣○○鎮○○路000號） 20,000元 2 18時7分 OK超商彰化鹿東店（彰化縣○○鎮○○路000號） 20,000元 3 18時8分 同上 9,000元 4 18時12分 同上 20,000元 5 18時13分 同上 20,000元 6 18時14分 同上 9,000元 7 19時26分 統一超商鹿東門市（彰化縣○○鎮○○路000號） 12,000元 8 20時1分 同上 20,000元 9 20時2分 同上 20,000元 總計：150,000元    

附錄本案論罪科刑條文：
【中華民國刑法第339條之4】
犯第三百三十九條詐欺罪而有下列情形之一者，處一年以上七年
以下有期徒刑，得併科一百萬元以下罰金：
一、冒用政府機關或公務員名義犯之。
二、三人以上共同犯之。
三、以廣播電視、電子通訊、網際網路或其他媒體等傳播工具，
    對公眾散布而犯之。前項之未遂犯罰之。
【洗錢防制法第14條】
有第二條各款所列洗錢行為者，處7年以下有期徒刑，併科新臺
幣5百萬元以下罰金。
前項之未遂犯罰之。
前二項情形，不得科以超過其特定犯罪所定最重本刑之刑。
【組織犯罪防制條例第3條第1項】
發起、主持、操縱或指揮犯罪組織者，處3年以上10年以下有期
徒刑，得併科新臺幣1億元以下罰金；參與者，處6月以上5年以
下有期徒刑，得併科新臺幣1千萬元以下罰金。但參與情節輕微
者，得減輕或免除其刑。